【裁判字號】    98,聲減,25
【裁判日期】    980710
【裁判案由】    聲請減刑及定應執行刑
【裁判全文】
臺灣新竹地方法院刑事裁定              98年度聲減字第25號
聲  請  人  臺灣新竹地方法院檢察署檢察官
受  刑  人  甲○○
上列受刑人因竊盜等案件，已經判決罪刑確定，聲請人聲請減刑
及就有期徒刑部分定其應執行之刑（98年度聲減字第21號），本
院裁定如下：
    主    文
甲○○所犯如附表編號一所列之罪，減為有期徒刑伍月，如易科
罰金，以銀元佰元即新臺幣玖佰元折算壹日，與所犯附表編號
二所列之罪所處之刑，及附表八所列已經減刑之罪所處之刑，應
執行有期徒肆年月。其餘聲請均駁回。
    理    由
一、聲請意旨略以：受刑人甲○○於附表（聲請書附表誤載之處
    ，業經本院補充更正，詳如本件附表所載）所列之罪，均經
    法院判決論處罪刑確定在案。經查其所犯如附表編號1 之罪
    ，犯罪時間在民國96年4 月24日以前，且核與中華民國九十
    六年罪犯減刑條例第2 條第1 項第3 款相符，應予減刑，而
    其所犯如附表編號2 號部分，犯罪時間雖在民國96年4 月24
    日以前，雖依同條例第3 條第1 項第4 款規定，不予減刑，
    惟應定其應執行之刑，而其所犯其餘各罪（即如附表編號4
    、5 、6 、7 、8 所示之罪已經減刑，編號3 、9 、10、11
    不符合減刑要件）亦應定期應執行之刑。爰依同條例第8 條
    第1 項、第3 項、第11條及第12條規定，聲請裁定等語。
二、經查：
（一）按刑法第2 條第1 項規定：「行為後法律有變更者，適用
      行為時之法律。但行為後之法律有利於行為人者，適用最
      有利於行為人之法律」。而：
    1.刑法第51條業於94年1 月7 日修正公布，並於95年7 月1
      日施行，修正前刑法第51條第5 款規定：「數罪併罰，分
      別宣告其罪之刑，依左列各款定其應執行者：宣告多數有
      期徒刑者，於各刑中之最長期以上，各刑合併之刑期以下
      ，定其刑期。但不得逾20年」；修正後刑法第51條第5 款
      規定：「宣告多數有期徒刑者，於各刑中之最長期以上，
      各刑合併之刑期以下，定其刑期。但不得逾30年」；茲經
      比較結果，就受刑人所犯如附所示一、二及八之罪，修正
      後刑法並非較有利於受刑人，故依刑法第2 條第1 項前段
      之規定，仍應依受刑人行為時之法律即修正前刑法第51條
      之規定，定其應執行之刑。
    2.再者，受刑人於行為時之刑法第41條規定：「犯最重本刑
      為5 年以下有期徒刑以下之刑之罪，而受6 個月以下有期
      徒刑或拘役之宣告，因身體、教育、職業、家庭之關係或
      其他正當事由，執行顯有困難者，得以1 元以上3 元以下
      折算1 日，易科罰金。但確因不執行所宣告之刑，難收矯
      正之效，或難以維持法秩序者，不在此限。併合處罰之數
      罪，均有前項情形，其應執刑之刑逾6 月者，亦同」；又
      受刑人行為時之易科罰金折算標準，修正前罰金罰鍰提高
      標準條例第2 條前段（現已刪除）規定，就其原定數額提
      高為100 倍折算1 日，則本件受刑人行為時之易科罰金折
      算標準，應以銀元300 元即新臺幣900 元折算1 日，惟95
      年7 月1 日修正公布施行之刑法第41條則規定：「犯最重
      本刑為5 年以下有期徒刑以下之刑之罪，而受6 個月以下
      有期徒刑或拘役之宣告者，得以新臺幣1,000 元、2,000
      元或3,000 元折算1 日，易科罰金。但確因不執行所宣告
      之刑，難收矯正之效，或難以維持法秩序者，不在此限。
      前項規定於數罪併罰，其應執刑之刑未逾6 月者，亦適用
      之」；茲比較修法前後之易科罰金折算標準、執行之限制
      及數罪併罰是否限制在未逾6 月者，乃以行為時法即修正
      前之同條第1 項易科罰金折算標準及第2 項數罪併罰而有
      前項情形，其應執行刑逾6 月者，亦可易科罰金之規定，
      對受刑人有利；另同條第1 項就執行之限制，雖新法刪除
      了「因身體、教育、職業、家庭之關係或其他正當事由，
      執行顯有困難者」之執行限制，似乎較有利於受刑人，惟
      自該修正理由可知，立法者傾向於將易科罰金範圍擴大，
      由法官單純從避免短期自由刑弊害方面去思考是否准許易
      科罰金，至於個案中如何執行易科罰金，檢察官仍可依該
      條項但書之規定，審酌受刑人是否具有「確因不執行所宣
      告之刑，難收矯正之效，或難以維持法秩序」等事由，而
      為准許或駁回受刑人易科罰金之聲請，對於受刑人並無較
      為有利，是依上開說明，經整體比較後，仍以行為時法即
      修正前之規定，較有利於受刑人。綜上，依刑法第2 條第
      1 項前段規定，就受刑人所犯如附所示一之罪，修正後刑
      法並非較有利於受刑人，故依刑法第2 條第1 項前段之規
      定，自應適用行為時之法律即修正前刑法第41條第1 項前
      段規定，定其應執行刑易科罰金之折算標準。
（二）查受刑人於附表編號1 所列94年4 月28日凌晨零時許與94
      年5 月8 日22時前某日某時許所犯連續加重竊盜罪，經判
      處有期徒刑10月確定在案。茲犯罪時間，均在96年4 月24
      日以前，所犯為刑法第321 條第1 項第3 款之罪，合於減
      刑條件，聲請人聲請減刑部分，應予准許。並依中華民國
      九十六年罪犯減刑條例第9 條規定，依上揭依刑法第2條
      第1 項比較後之修正前刑法第41條1 第1 項前段規定，定
      其易科罰金之折算標準。
（三）按裁判確定前犯數罪者，併合處罰之，刑法第50條定有明
      文。次按裁判確定前犯數罪，有應減刑與不應減刑者，就
      應減刑之罪，依第2 條、第3 條、第6 條至第8 條及第10
      條規定減刑後，與不應減刑之罪之宣告刑，適用刑法第51
      條定其應執行之刑。中華民國九十六年罪犯減刑條例第11
      條亦有明文。查受刑人所犯如附表編號2 所示之94年1 月
      26日修正公布前槍砲彈藥刀械管制條例第11條第4 項之罪
      ，經判處有期徒刑3 年10月確定（此有本院95年度訴字第
      882 號判決影本及臺灣高等法院被告前案紀錄表可按），
      依中華民國九十六年罪犯減刑條例第3 條第1 項第4 款規
      定，此部份不予減刑。又受刑人所犯如附表編號8 所示之
      持有第二級毒品罪，受刑人持有第二級毒品之犯罪時間自
      94年8 月23日7 時稍前至當日7 時為警察查獲時止之犯罪
      時間，在本院95年度訴字第882 號判決確定前，是受刑人
      所犯附表編號1 所列之罪經減刑後，與所犯附表編號2 、
      號8 所列之罪，合於裁判確定前犯數罪情形，聲請人就受
      刑人所犯附表編號1 之罪減刑並與附表編號2 、8 之罪就
      有期徒刑部分聲請定執行刑，應予准許。並如上所述，依
      刑法第2 條第1 項比較，應依受刑人行為時之法律即修正
      前刑法第51條之規定，定其應執行之刑。
（四）按裁判確定前犯數罪者，併合處罰之；數罪併罰，有二裁
      判以上者，依第51條之規定，定其應執行之刑，刑法第50
      條、第53條分別定有明文。所謂裁判確定犯數罪係指受刑
      人在裁判確定前所違犯之數罪必須能在同一刑事訴訟程序
      中接受裁判者而言，在有二個以上裁判之情形下，係指最
      先裁判確定以前犯數罪，抽象上受刑人所違犯之數罪必須
      能在同一刑事訴訟程序中接受裁判者，始能依上揭規定併
      合處罰之。查受刑人前於不詳時日起至93年12月26日22時
      50分許非法持有第二級毒品安非他命犯行，經本院於94年
      8 月9 日以94年度竹簡字第675 號判決判處有期徒刑3 月
      ，並於同年9 月5 日確定；又受刑人復於94年6 月下旬某
      日故買贓物犯行，經本院於95年11月29日以95年度竹東簡
      字第184 號判決，判處有期徒刑4 月確定，並於同年12月
      27日確定等情，有本院94年度竹簡字第675 號判決、95年
      度竹東簡字第184 號判決以及臺灣新竹地方法院檢察署檢
      察官94年度偵字第3716號及95年度偵字第886號聲請簡易
      判決處刑書網路查詢資料以及臺灣高等法院被告前案紀錄
      表可按。則受刑人所犯如附表編號1、2及8所示3罪以及上
      揭於94年6月下旬某日故買贓物犯行（即本院95年度竹東
      簡字第184號判決），犯罪時間均在本院94年度竹簡字第
      675號判決確定之前，抽象上受刑人甲○○所犯如附表編
      號1、2及8所示3罪，以及上揭於94年6月下旬某日故買贓
      物犯行，即能在本院94年度竹簡字第675號判決之同一刑
      事訴訟程序中接受裁判者，即已符合上開刑法第50、53條
      之規定，定其應執行之刑。又查受刑人甲○○所犯如附表
      編號3、4、5、6、7、9、10、11所示各罪之犯罪時間均係
      在96年間，均無法與受刑人所犯上揭本院94年度竹簡字第
      675號判決判處之持有第二級毒品罪、本院95年度竹東簡
      字第184號判決判處之故買贓物罪，以及本件受刑人所犯
      如附表編號1、2、8所示犯行，抽象上以本院94年度竹簡
      字第675號判決於94年9月5日確定之前同一刑事訴訟程序
      中接受裁判。故依上揭法律意旨，聲請意旨聲請受刑人如
      附表編號3、4、5、6、7、9、10、11之犯行，定應執行部
      分，自不應准許，應予駁回。
（五）末按又依本條例應減刑之數罪，經二以上法院裁判確定者
      ，得由一檢察官或應減刑之人犯合併向其中一裁判法院聲
      請裁定之。中華民國九十六年罪犯減刑條例第8 條第3 項
      定有明文。又依刑法第53條及第54條應依刑法第51條第5
      款之規定，定其應執行之刑者，由該案犯罪事實最後判決
      之法院之檢察官，聲請該法院裁定之。刑事訴訟法第477
      條第1 項定有明文。查聲請人聲請受刑人甲○○所犯如附
      表編號3 、4 、5 、6 、7 、9 、10、11所示各罪依刑法
      第53條定應執行刑部分，由於受刑人甲○○所犯如附表編
      號3 、4 、5 、6 、7 、9 、10、11所示各罪，聲請人並
      未聲請本院減刑，自無中華民國九十六年罪犯減刑條例第
      8 條第3 項規定之適用。而受刑人所犯如附表編號3 、4
      、5 、6 、7 、9 、10、11所示各罪之犯罪事實最後判決
      之法院為臺灣高等法（即附表編號11之犯罪事實），則聲
      請人聲請就受刑人所犯如附表編號3 、4 、5 、6 、7 、
      9 、10、11所示各罪定應執行之刑，依上揭刑事訴訟法第
      477 條第1 項規定，本院自無管轄權，聲請人此部份之聲
      請，亦應予以駁回。
據上論斷，依刑事訴訟法第220 條，中華民國九十六年罪犯減刑
條例第2 條第1 項第3 款、第8 條第3 項、第9 條、第11條、第
12條，刑法第2 條第1 項前段、第53條、修正前第51條第5 款、
修正前第41條第1 項前段規定，修正前罰金罰鍰提高標準條例第
2 條，裁定如主文。
中    華    民    國    98    年    7    月    10     日
                  刑事第一庭    法  官  方鴻愷
以上正本證明與原本無異。
如不服本裁定，應於裁定送達後5日內向本院提出抗告狀。
中    華    民    國    98    年    7    月    10    日
                                書記官  周育瑜


司法院資訊處製作；財團法人民間司法改革基金會備份。
